臺灣彰化地方法院刑事判決　　　　　　 95年度交易字第268號
公　訴　人　臺灣彰化地方法院檢察署檢察官
被　　　告　乙○○
　　　　　　　　　　號
上列被告因過失傷害案件，經檢察官聲請簡易判決處刑（95年度
偵字第8204號），本院北斗簡易庭認不宜逕以簡易判決處刑，移
由刑事庭審理（95年度斗交簡字第207號），本院合議庭裁定由
受命法官獨任進行簡式審判程序，判決如下：
    主  文
乙○○從事業務之人，因業務上之過失傷害人，處有期徒刑貳月
，如易科罰金，以銀元佰元即新臺幣玖佰元折算壹日。
    事  實
一、乙○○係擔任大貨車司機工作，平日以駕駛貨車載運貨物為
    其主要業務，乃從事駕駛業務之人。於民國95年3月24日下
    午，駕駛車牌號碼IR-298號營業大貨車，沿彰化縣北斗鎮○
    ○里○○路由北往南方向行駛，於同日17時15分行經上開中
    山路與斗苑路路口而欲右轉斗苑路時，理應注意車前狀況及
    兩車併行之間隔，並隨時採取必要之安全措施，而依當時日
    間自然光線，現場柏油路面、無缺陷之路況，並無不能注意
    之情形，竟疏未注意及此，即貿然右轉，適有甲○○駕駛車
    牌號碼OE-2592號自用小客車同向行駛於乙○○所駕駛營業
    大貨車之右側且欲右轉斗苑路，亦疏未注意應保持兩車併行
    之間隔，乙○○所駕駛之上開營業用大貨車右側遂於上開路
    口與甲○○所駕駛上開自用小客車之左前側車身及左後視鏡
    發生擦撞，致甲○○於車內因而受有頸部、胸部肌肉拉傷、
    腰部挫傷、右手麻痺無力、右上正中門牙原有瓷牙牙冠斷裂
    及下腹痛出血等傷害。乙○○於肇事後，在犯罪偵查機關未
    發覺前，留在現場，並當場向據報前來處理之警員坦承肇事
    ，自首而接受裁判。
二、案經甲○○訴由彰化縣警察局北斗分局報告臺灣彰化地方法
    院檢察署檢察官偵查後聲請簡易判決處刑。
    理  由
一、本案被告乙○○所犯係死刑、無期徒刑、最輕本刑為3年以
    上有期徒刑以外之罪，其於準備程序就前揭被訴事實為有罪
    之陳述，經受命法官告知簡式審判程序之旨，並聽取被告與
    公訴人之意見後，本院認無不得或不宜改依簡式審判程序進
    行之處，爰依刑事訴訟法第273條之1第1項、第284條之1，
    裁定本案由受命法官獨任進行簡式審判程序。
二、訊據被告對於上開事實坦承不諱，核與告訴人甲○○於警詢
    及偵查中之指訴相符，並有彰化縣警察局Ａ３類道路交通事
    故調查報告表、現場照片8張、卓醫院診斷證明書、保春中
    醫診斷書、陳鴻基婦幼診所之診斷證明書及95年12月28日院
    字第951228號函與所附病歷資料、偉德牙醫診所之診斷證明
    書及門診記錄各1份附卷可稽，足徵被告之任意性自白與事
    實相符，應堪採信。按汽車行駛時，駕駛人應注意車前狀況
    及兩車併行之間隔，並隨時採取必要之安全措施，道路交通
    安全規則第94條第3項訂有明文，被告以駕駛營業大貨車為
    業，此據其供承在卷，對於前開規定，應知之甚稔。而依當
    時日間自然光線，現場柏油路面、無缺陷之路況，有現場照
    片可參，並無不能注意之情形，竟疏未注意及此，即貿然右
    轉，以致肇事，並致告訴人受傷，被告之駕駛行為應有過失
    ，且告訴人之受傷與被告之過失行為間，顯具相當之因果關
    係。另雖告訴人於前揭時、地駕駛上開自小客車，與被告駕
    駛之上開營業大貨車同時右轉併行，亦未保持安全間隔而有
    過失，然亦不能因此解免被告應負之過失刑責，故被告就本
    案交通事故之發生導致告訴人受有上揭傷害確有過失，而臺
    灣省彰化縣區車輛行車事故鑑定委員會鑑定結果，亦與本院
    為相同認定，此有該會95年10月25日彰鑑字第0955603024號
    函檢附之鑑定意見書1份在卷可憑。從而，本案事證明確，
    被告犯行已堪認定，應予依法論科。
三、被告行為後，刑法於94年2月2日修正公布，於95年7月1日施
    行。按行為後法律有變更者，適用行為時之法律，但行為後
    之法律有利於行為人者，適用最有利於行為人之法律，現行
    刑法第2條第1項訂有明文。此條規定乃與刑法第1條罪刑法
    定主義契合，而貫徹法律禁止溯及既往原則，係規範行為後
    法律變更所生新舊法律比較適用之準據法，是刑法第2條本
    身雖經修正，但刑法第2條既屬適用法律之準據法，本身尚
    無比較新舊法之問題，應一律適用裁判時之現行刑法第2條
    規定以決定適用之刑罰法律，合先敘明。又以本次刑法修正
    之比較新舊法，應就罪刑有關之共犯、未遂犯、想像競合犯
    、牽連犯、連續犯、結合犯，以及累犯加重、自首減輕暨其
    他法定加減原因（如身分加減）與加減例等一切情形，綜其
    全部罪刑之結果而為比較，最高法院95年5月23日95年度第8
    次刑庭會議決議可資參照。經查：
（一）刑法第284條第2項前段之業務過失傷害罪，其罰金刑之法
      定刑原為得科銀元1,000元以下罰金，因罰金罰鍰提高標
      準條例第1項前段規定，提高為10倍，為得科銀元10,000
      元以下罰金。而依修正後刑法施行法第1條之1規定：「（
      第1項）中華民國94年1月7日刑法修正施行後，刑法分則
      編所定罰金之貨幣單位為新臺幣。（第2項）94年1月7日
      刑法修正時，刑法分則編未修正之條文定有罰金者，自94
      年1月7日刑法修正施行後，就其所定數額提高為30倍。但
      72 年6月26日至94年1月7日新增或修正之條文，就其所定
      數額提高為3倍」，及刑法第33條第5款修正為：「主刑之
      種類如下：五、罰金：新臺幣1,000元以上，以百元計算
      之」等規定觀之，依修正後之法律，刑法第284條第2項前
      段之業務過失傷害罪所得科處之罰金刑最高額為新臺幣30
      ,000 元、最低額為新臺幣1,000元，然依被告行為時即修
      正前刑法第33條第5款規定之罰金最低額為銀元1元，並提
      高10倍計算，前開罰金刑，最高額為銀元10,000元，最低
      額為銀元10元，若乘以3倍而換算為新臺幣，最高額雖與
      新法同為新臺幣30,000元，然最低額僅為新臺幣30元。因
      此，比較上述修正前、後之刑罰法律，自以被告行為時即
      修正前關於科處罰金刑之法律較有利於被告。
（二）被告於行為時之刑法第41條第1項前段規定：「犯最重本
      刑為5年以下有期徒刑以下之刑之罪，而受6個月以下有期
      徒刑或拘役之宣告，因身體、教育、職業、家庭之關係或
      其他正當事由，執行顯有困難者，得以1元以上3元以下折
      算1日，易科罰金。」，又被告行為時之易科罰金折算標
      準，修正前罰金罰鍰提高標準條例第2條（現已刪除）規
      定，就其原定數額提高為100倍折算1日，則本件被告行為
      時之易科罰金折算標準，最高應以銀元300元折算1日，經
      折算為新臺幣後，應以新臺幣900元折算為1日。惟95年7
      月1日修正公布施行之刑法第41條第1項前段則規定：「犯
      最重本刑為5年以下有期徒刑以下之刑之罪，而受6個月以
      下有期徒刑或拘役之宣告者，得以新臺幣1,000元、2,000
      元或3,000元折算一日，易科罰金。」，比較修正前後之
      易科罰金折算標準，以95年7月1日修正公布施行前之規定
      ，較有利於被告。
（三）刑法第62條關於自首之規定，由「對於未發覺之罪自首而
      受裁判者，減輕其刑。但有特別規定者，依其規定。」修
      正為「對於未發覺之罪自首而受裁判者，得減輕其刑。但
      有特別規定者，依其規定。」應依刑法第2條第1項規定，
      適用最有利於行為人之法律（最高法院95年5月23日第8次
      刑事庭會議決議參照）。經比較新、舊法結果，以被告行
      為時之法律即修正前刑法第62條規定，較有利於被告。
（四）經綜合比較新、舊法之結果，以被告行為時之舊法較有利
      於被告，依刑法第2條第1項前段規定，本案自應適用被告
      行為時之法律即修正前刑法第33條第5款、第41條第1項前
      段、第62條前段、罰金罰鍰提高標準條例第1條前段、修
      正前罰金罰鍰提高標準條例第2條之規定。
四、按刑法上所謂業務，係指個人基於其社會地位繼續反覆所執
    行之事務，其主要部分之業務固不待論，即為完成主要業務
    所附隨之準備工作與輔助事務，亦應包括在內（最高法院71
    年臺上字第1550號判例意旨參照）。被告於本案車禍發生時
    ，係在車富汽車貨運行擔任司機以駕車送貨為業，當時被告
    甫駕駛上開大貨車送貨完畢返回公司途中而行經前開車禍地
    點，業據被告供明在卷（見95年度偵字第8204號偵查卷第32
    頁），則被告自屬以駕駛為其主要業務，為從事業務之人。
    是核被告所為，係犯刑法第284條第2項前段之業務過失傷害
    罪。又被告肇事後，在未被有偵查犯罪職權之機關或公務員
    發覺前，即向據報前來處理之警員陳明其為肇事者而自首，
    進而接受裁判，此有本院電話洽辦公務記錄單1紙在卷可考
    ，其自首而受裁判，應依修正前刑法第62條前段規定減輕其
    刑。爰審酌被告坦承犯行，且於本案肇事之過失程度、告訴
    人所受傷害，另被告未曾犯罪，素行良好，此有臺灣高等法
    院被告前案紀錄表、臺灣彰化地方法院檢察署刑案資料查註
    紀錄表各1份在卷可查，惟其肇事迄未與告訴人達成民事和
    解等一切情狀，量處如主文所示之刑，並依修正前刑法第41
    條第1項前段規定諭知易科罰金之折算標準，以示懲儆。
據上論斷，應依刑事訴訟法第452條、第273條之1第1項、第299
條第1項前段，刑法第2條第1項前段、第284條第2項前段，修正
前刑法第41條第1項前段、第62條前段，罰金罰鍰提高標準條例
第1條前段、修正前罰金罰鍰提高標準條例第2條，現行法規所定
貨幣單位折算新臺幣條例第2條，判決如主文。
本案經檢察官郭玄義到庭執行職務。
中　　華　　民　　國　　96　　年　　3 　　月　　8　　日
                  刑事第二庭          法  官  尚安雅
以上正本證明與原本無異。
如不服本判決，應於判決送達後十日內向本院提出上訴狀 (須附
繕本 )。
告訴人或被害人對於判決如有不服具備理由請求檢察官上訴者，
其上訴期間之計算係以檢察官收受判決正本之日期為準。
中　　華　　民　　國　　96　　年　　3 　　月　　8 　　日
                                      書記官  黃家宏
附錄論罪科刑法條：
中華民國刑法第284條
（過失傷害罪）
因過失傷害人者，處 6 月以下有期徒刑、拘役或 5 百元以下罰
金，致重傷者，處1 年以下有期徒刑、拘役或5 百元以下罰金。
從事業務之人，因業務上之過失傷害人者，處 1 年以下有期徒刑
、拘役或1 千元以下罰金，致重傷者，處 3 年以下有期徒刑、
拘役或2 千元以下罰金。
